臺灣板橋地方法院民事判決　　　　　　　95年度訴字第1591號
原　　　告　甲○○
被　　　告　丙○○
上列當事人間請求損害賠償事件，經本院於民國96年1 月11日言
詞辯論終結，判決如下：
    主  文
被告應給付原告新台幣玖拾陸萬伍仟肆佰貳拾柒元及自民國95年
12月14日起至清償日止按年息百分之五計算之利息。
原告其餘之訴駁回。
訴訟費用由被告負擔二分之一，餘由原告負擔。
    事實及理由
一、按訴狀送達後，原告不得將原訴變更或追加他訴，但擴張或
    減縮應受判決事項之聲明與不甚礙被告之防禦及訴訟之終結
    者，不在此限，民事訴訟法第255 條第1 項第3 、7 分別定
    有明文。本件原告於起訴時係主張解約買賣契約，請求被告
    返還價金並賠償損害，其聲明為「被告應給付0000000 元及
    自起訴狀繕本送達翌日起算之法定遲延利息」，嗣原告不主
    張解除契約，改為請求損害賠償，變更聲明為「被告應給付
    原告0000000 元及自95年12月14日起算法定遲延利息」，核
    屬減縮應受判決事項之聲明，並不甚礙被告之防禦及訴訟之
    終結，其為訴之變更即無不合，先予敘明。
二、原告起訴主張：被告將其所有坐落台北縣三峽鎮○○路○段
    108 巷16號5 樓與6 樓增建房屋出售予原告，總價金新台幣
    （下同）440 萬元，兩造就6 樓增建部分於契約書第二條約
    定「若增建或占用部分於點交前被拆除或被通知拆除或經其
    他區分所有權或住戶主張權利時，乙方（被告）應即通知甲
    方（原告），甲方得以請求損害賠償或解約」，原告於95年
    7 月25日完成過戶，同年月28日付清尾款，約定29日點交，
    詎29日點交時，承租之房客告知台北縣政府已於27日張貼告
    示，將於31日拆除6 樓違建，雙方因此未完成點交，系爭6
    樓房屋既於點交前被通知拆除，被告依約應賠償原告之損害
    。原告所受損害為：六樓被通知要拆除，原告所付價金
    440 萬元包含6 樓部分，應減少6 樓部分之價金原告所給
    付之仲介費含6 樓部分，6 樓既要被拆除，故仲介費亦應比
    例扣減原告因本件訴訟，而找不動產鑑價公司鑑價，支出
    鑑定費用23000 元，被告應予賠償，是原告請求被告賠償
    0000000 元及自95年12月14日起至清償日止按年息百分之五
    計算之利息。
三、被告則以：原告購買系爭房屋時，即知頂樓為違建，應自負
    被拆除之風險，系爭買賣契約書固為被告所簽名，惟被告並
    不知買賣契約第二條有約定「若增建或占用部分於點交前被
    拆除或被通知拆除或經其他區分所有權或住戶主張權利時，
    乙方（被告）應即通知甲方（原告），甲方得以請求損害賠
    償或解約」之內容，兩造亦未以口頭作此約定等語置辯。並
    聲明：原告之訴駁回。
四、原告主張：被告將其所有坐落台北縣三峽鎮○○路○段108
    巷16號5 樓與6 樓增建房屋出售予原告，總價金440 萬元，
    兩造就6 樓增建部分於契約書第二條約定「若增建或占用部
    分於點交前被拆除或被通知拆除或經其他區分所有權或住戶
    主張權利時，乙方（被告）應即通知甲方（原告），甲方得
    以請求損害賠償或解約」等情，業據原告提出買賣契約書為
    證，被告承認買賣契約書為其親自簽名，惟否認知悉契約書
    第二條之約定內容。經查：系爭買賣契約係由代書乙○○所
    擬定，由乙○○向兩造說明買賣契約書之內容，並於簽名前
    交付兩造閱覽，此業據乙○○證述在卷（見95年11月16日言
    詞辯論筆錄第3 頁），是被告辯稱不知買賣契約書之內容，
    自難採信。次查，原告主張：兩造約定95年7 月29日點交，
    於29日點交當日，承租之房客告知台北縣政府已於27日張貼
    告示，將於31日拆除6 樓違建等情，被告自承：95年7 月2
    月29日點交當天，房客邱育伶說要拆屋的事情，我才知道這
    件事情等語（見同日筆錄第5 頁），可知於兩造點交之前，
    台北縣政府已發通知將拆除6 樓之情事，此符合系爭買賣契
    約書第二條被告負賠償責任之要件，原告依此約定請求被告
    賠償，自屬有據。被告雖辯稱：原告購買系爭房屋時，即知
    頂樓為違建，應自負被拆除之風險等語，此在買受人明知瑕
    疵，出賣人依民法第355 條第1 項規定固然不必負瑕疵擔保
    責任，惟被告既然立約同意頂樓於點交前被拆除或被通知拆
    除時要負賠償責任，自不能事後反悔拒絕賠償。
五、原告請求被告賠償之項目，審酌如下：
  六樓價金：查系爭房屋價金440 萬元，係就5 、6 樓一併談
    妥價額（含5 、6 樓之水電設備及家具裝潢），並未就5 、
    6 樓分別計價，此為兩造所不爭執。現6 樓因拆除而不能使
    用收益，自可認為原告受有價金之損害。次查原告委請群益
    不動產估價師事務所分別就系爭房屋5 樓與6 樓估價，該鑑
    定報告詳述鑑定之方法與價格決定之理由而為客觀之評估，
    自應可採，估價結果5 樓為0000000 元，6 樓為689000元，
    有鑑定報告書二份足參，則440 萬元中之942427元，為6 樓
    部分之價金，其計算方式為：
    0000000x689000/(0000000+689000)=942427。是原告得請求
    被告賠償942427元之損害。
　仲介費損失：原告主張：其所給付之仲介費含6 樓部分，6
　  樓既要被拆除，故仲介費亦應比例扣減等語，惟查此仲介費
    之支出，乃原告履行其與仲介人員之契約義務，而6 樓被通
    知拆除之事實，係發生於仲介契約成立之後，不能謂原告支
    出仲介費，與6 樓被拆除有何關連，原告此部分之請求為無
    理由。
  鑑定費用：兩造固於買賣契約第二條約定「若增建或占用部
    分於點交前被拆除或被通知拆除或經其他區分所有權或住戶
    主張權利時，乙方（被告）應即通知甲方（原告），甲方得
    以請求損害賠償或解約」，惟就損害賠償之範圍為何，並未
    明確約定，原告欲證明其受損害之數額，而找不動產鑑價公
    司鑑價，支出鑑定費用23000 元，有收據可稽，此部分之支
    出為原告主張權利之必要支出，若由法院囑託鑑定，由原告
    先行支出鑑定費，此鑑定費屬訴訟費用，依民事訴訟法第78
    條規定，亦係由敗訴之被告賠償，故原告自行找鑑定機關鑑
    定，而要求鑑定費由被告賠償，亦符公平，是原告請求被告
    賠償此部分鑑定費，為有理由，應予准許。
六、綜上，原告得請求被告賠償之金額為965427元。是原告請求
    被告賠償965427元及自95年12月14日起至清償日止按年息百
    分之五計算之利息，為有理由，應予准許。逾此範圍為無理
    由，應予駁回。
七、結論：原告之訴為一部有理由，一部無理由，依民事訴訟法
    第79條，判決如主文。
中　　華　　民　　國　　96　　年　　1 　　月　　25　　日
                  民事第三庭    法　官　陳映如
以上正本係照原本作成
如對本判決上訴，須於判決送達後20日內向本院提出上訴狀
中　　華　　民　　國　　96　　年　　1 　　月　　25　　日
                               書記官　李錦輝
